臺灣高等法院刑事判決
110年度上訴字第2159號
上  訴  人  臺灣士林地方檢察署檢察官
上  訴  人  
即  被  告  連敏華


選任辯護人  歐宇倫律師
            李榮林律師
上列上訴人即被告等因傷害等案件，不服臺灣士林地方法院110
年度訴字第115號，中華民國110年5月10日第一審判決（起訴案
號：臺灣士林地方檢察署109年度偵字第13491號），提起上訴，
本院判決如下：
    主  文
原判決撤銷。
連敏華犯強制罪，處有期徒刑伍月，如易科罰金，以新臺幣壹仟
元折算壹日。
    事  實
一、連敏華於民國109年6月20日晚間與簡○宸（真實姓名詳卷）
    、趙東洲、游曜華等人聚餐飲酒結束後，因簡○宸不勝酒力
    ，連敏華即與簡○宸同乘計程車，至○○市○○區○○街000號00樓
    連敏華住處。於翌（21）日凌晨1時18分許，在前址廣場下
    車後，連敏華明知簡○宸欲自行離開，竟基於妨害自由之犯
    意，以強暴之行為自後方環抱簡○宸，將簡○宸往上址樓下大
    門處拖拉至門前，因簡○宸數度反抗欲行逃離，復接續前開
    犯意，強行將簡○宸再度拉回，以此妨害簡○宸行使自由行動
    之權利。幸於連敏華分神持用門禁卡欲刷開大門之際，簡○
    宸得隙逃脫並搭車逃離。
二、案經簡○宸訴由臺北市政府警察局南港分局報請臺灣士林地
    方檢察署檢察官偵查起訴。
    理  由
壹、程序部分
一、按被告以外之人於審判外之陳述，經當事人於審判程序同意
    作為證據，法院審酌該言詞陳述或書面陳述作成時之情況，
    認為適當者，得為證據。當事人、代理人或辯護人於法院調
    查證據時，知有刑事訴訟法第159條第1項不得為證據之情形
    ，而未於言詞辯論終結前聲明異議者，視為有前項之同意。
    刑事訴訟法第159條之5第1項、第2項分別定有明文。經查，
    本判決所引用以下被告以外之人於審判外之陳述，迄本案言
    詞辯論終結前，檢察官、上訴人即被告連敏華（下稱被告）
    及其辯護人均未爭執其證據能力，且於本院準備程序中積極
    表示同意引用為證據（見本院卷第100-105頁），本院審酌
    上開證據作成時，並無違法或不當之情況，又均無證明力明
    顯過低之情形，因認上開證據方法均適當得為證據，依上揭
    規定，應均有證據能力。
二、本判決所引用其餘所依憑判斷之非供述證據，亦無證據證明
    係違反法定程序所取得，或其他不得作為證據之情形，且與
    本案待證事實間復具有相當關聯性，依刑事訴訟法第158條
    之4規定之反面解釋，亦均有證據能力。
貳、實體部分
一、認定事實所憑之證據及理由：訊據被告就於前揭時地自同乘
    計程車下車後，由後方環抱簡○宸後，於刷大門門禁卡時，
    簡○宸離去等事實，於本院調查、審理時均坦承不諱，然仍
    矢口否認有何妨害人自由之犯行，辯稱：聚會喝酒後，簡○
    宸主動說要同車，但因為不知道簡○宸住哪裡，又不能把簡○
    宸丟在路邊，否則會發生危險、跌倒，無奈之下，只能把簡
    ○宸送到我的住處，簡○宸又已經酒醉走路不穩，才會勉強攙
    扶、從後方環抱簡○宸到大門那裡，後來我也因為酒醉刷卡
    多次無法順利進入，簡○宸才會自己走的，並沒有強制簡○宸
    的行為發生，並沒有違背簡○宸的意思云云。經查：　　
　㈠前揭時地被告與簡○宸一同乘車，於廣場下車等事實，除據被
    告不爭執外，並經簡○宸證述明確，並有監視錄影畫面在卷
    可稽，此部分事實首堪認定。
　㈡就被告於廣場前強拉、環抱簡○宸之行為：
　　1.經原審勘驗現場監視錄影畫面光碟，結果：①「被告自後
      方環抱簡○宸往被告住家大門前進，簡○宸則抓住右邊矮牆
      ，一度將上身抵住矮牆，被告則用雙手圈住簡○宸腰往門
      口方向施力拉扯，將簡○宸拉離矮牆後步伐蹣跚走至被告
      住家大門前」，②「簡○宸以雙手撐地站直，扶著牆面往畫
      面大門左方斜坡慢慢走去，被告見狀上前拉住簡○宸左手
      ，簡○宸以右手抓住斜坡欄杆，左手反抗被告拉扯，並倚
      靠欄杆緊抓不放表現出抗拒意思，被告仍持續拉扯簡○宸
      直至其握住欄杆的手放開，被告並將已跪坐在地的簡○宸
      拉起，簡○宸抗拒往另一方向欄杆倚靠，並可見其搖頭數
      次，被告仍以左手架住簡○宸胸下，重新回到大門前，簡○
      宸亦再次蹲下。」，③「被告見簡○宸蹲下試圖將其扶起，
      簡○宸改為坐姿，以雙腳抵住地面使力令身體往後移，並
      轉身往斜坡爬去，被告一度拉扯簡○宸腰間使簡○宸重心不
      穩往後倒，同時被告再次嘗試開門，簡○宸扶牆站直後加
      快腳步往斜坡離去。」，④「被告自後方環抵著簡○宸向前
      進，簡○宸並未站直，上身往前微彎，以雙手舉到胸前，
      試圖站直。」等情，有勘驗筆錄暨附件擷圖在卷可稽（見
      訴字卷第59-62、81-86頁）。是可認簡○宸係遭被告以自
      後環抱之方式施力拖往住處大門。另由簡○宸客觀上於移
      動過程中另有手抓矮牆、或將上身抵住矮牆、或者往大門
      左手斜坡離去的動作，由被告拉回，亦有抓住斜坡欄杆以
      反抗被告拉扯、及倚靠欄杆緊抓欄杆表現出抵抗等動作，
      甚且簡○宸在拉址中尚有數度搖頭之舉，在被告將簡○宸重
      新拉回大門前，簡○宸亦有以坐姿雙腳抵住地面使力令身
      體往後移，並轉身往斜坡爬去等情，均顯示簡○宸不願隨
      同被告返其住處，欲自行離開之意。然被告仍選擇強行抱
      住簡○宸往其住處大門拖拉，則被告以上開強暴方式妨害
      簡○宸行使自由行動之權利足以認定。被告辯稱：環抱返
      家係為了保護簡○宸、未違反簡○宸之意思云云，顯係卸責
      之詞。
　　2.被告雖辯稱：當天聚會喝酒後簡○宸主動向其表示一同搭
      計程車，我因酒醉刷卡數次無法順利進入住處大門，簡○
      宸就自行走路平穩地離開，並無強制行為云云。但被告業
      已自承：簡○宸當時喝醉酒，一上車就睡，我向簡○宸表示
      我要帶她回家，我已經不清楚簡○宸有沒有同意等語（見
      訴字卷第35頁） ，而依現場監視錄影畫面顯示：在被告
      尋找門卡開大門的過程中「簡○宸一度站不穩」、「簡○宸
      緩慢蹲下」、「一手扶地維持蹲姿」等情，業如前述，是
      以過程中簡○宸曾出現坐姿、跪姿相參，可認簡○宸酒後雖
      與被告一同搭車，但並未同意隨同被告返回被告住處。雖
      簡○宸酒後確有步態不穩之情，然依監視錄影畫面亦可知
      ，簡○宸最後於扶牆站直後加快腳步往斜坡離去、並持續
      往畫面右方離去（見訴字卷第60頁），是簡○宸於下車後
      遭他人自後環抱往、拖拉，業已漸次酒醒，方會出現掙扎
      扶住矮牆或欄杆，往與大門相反之方向離去，利用被告嘗
      試開門之空檔，係為遠離危險而加快腳步離去。故尚難因
      簡○宸當日最後得以離開現場，而反推被告前開環抱並未
      違反簡○宸之意思，或被告無強制之意思。是被告前開辯
      解，不可採信。
　　3.另被告於當時雖有飲酒後多次刷卡始順利開門的情況，但
      被告於酒後搭乘計程車時，尚能清楚告知計程車司機下車
      地點、順利下車、環抱簡○宸往家門方向前進，在簡○宸欲
      逃離現場時，尚能分辨簡○宸逃離方向，而將其拉回，顯
      見被告行為仍有意識能力、基於自由意識而為行為，自亦
      具妨害簡○宸行使權利之故意，併此敘明。
　　4.至趙東洲雖證稱：當天喝不少，我交待游曜華請他讓大家
      安全到家，我叫計程車先回家，到家就醉倒休息，隔天看
      手機才看到簡○宸有打電話給我，但我完全不記得有無跟
      簡○宸講到話等語；游曜華則證稱：大家都是趙東洲的朋
      友，趙東洲交待我要大家安全回家，我問簡○宸妳家住那
      裡，要送妳回去或幫忙叫計程車? 簡○宸說你是誰，為什
      麼要告訴你，接著我就看到簡○宸跟被告上了前面的計程
      車，後續的事情，我就不知道了等語。則趙東洲、游曜華
      二人於案發當日分別先後搭車離去，並未見到被告與簡○
      宸自搭車至下車後之狀況，而本件均係於廣場下車後之情
      形，故二人均未在場親眼目睹，渠等之證詞實無法為被告
      有利或不利之認定，附此敘明。
　㈢綜上所述，本案事證已臻明確，被告上開所辯不足採信，被
    告犯行洵堪認定，應予依法論科。
二、論罪
　㈠核被告所為係犯刑法第304條第1項強制罪。
　㈡被告於上開時、地拉扯簡○宸之行為，目的均係將簡○宸帶往
    其上址住處內，顯係基於單一犯意，於密切接近之時、地所
    為，各行為之獨立性極為薄弱，依照一般社會觀念，在時間
    差距上難以強行分開，在刑法評價上，以視為數個舉動之接
    續施行，合為包括之一行為予以評價較為合理，為接續犯，
    應論以一罪。
三、不另為無罪諭知部分
　㈠公訴意旨另以被告於上開時間以強暴方式妨害簡○宸行使權利
    （詳如前述有罪部分）併基於傷害之不確定故意，於過程中
    施強暴致使簡○宸受有左、右腳膝蓋及左手肘、右大腿紅腫
    瘀青之傷害，因認此部分所為涉犯刑法第277條第1項之傷害
    罪嫌等語。
　㈡犯罪事實應依證據認定之，無證據不得認定犯罪事實；又不
    能證明被告犯罪者，應諭知無罪之判決，刑事訴訟法第154
    條第2項、第301條第1項分別定有明文。另事實之認定，應
    憑證據，所謂證據，須適於為被告犯罪事實之證明者，始得
    採為斷罪資料，如未能發現相當證據，或證據不足以證明，
    自不能以推測或擬制之方法以為裁判基礎。
　㈢公訴人認為被告有上開犯行，係依據簡○宸指訴、被告與簡○
    宸間LINE對話紀錄及簡○宸所提供之傷勢照片7張為依據。訊
    據被告則堅詞否認有何傷害之犯行，而以：簡○宸酒後走路
    不穩有跌倒情形，被告並未傷害簡○宸等語置辯。
　㈣經查：簡○宸於案發後未至醫療機構就醫驗傷，並無受傷部位
    、受傷程度之相關醫療紀錄可提供佐證。再參考被告及簡○
    宸雙方的LINE對話內容，簡○宸傳送系爭受傷照片予被告之
    時間係110年6月21日下午9時2分，距離本件案發時間已有相
    當時間，而依本院勘驗現場監視錄影畫面光碟，發現簡○宸
    在掙脫逃離的過程中確有步態不穩、蹲下或跪坐在地等情。
    再加上，簡○宸於偵查中證稱其於逃離現場後，搭計程車回
    家，其回家後有去廁所，傭人說吐了一地等情，綜合考量上
    開各種情節，因簡○宸案發當日係處於酒後步態不穩的狀態
    ，簡○宸所提供照片上之傷勢，於何時因何方式致傷，可能
    性甚多，並無相當證據證明係因被告傷害行為所致，是本件
    檢察官所舉證據尚不足證明被告有傷害簡○宸犯行，尚難僅
    依上開資料即推認被告有刑法第277條第1項之傷害犯行，此
    部分原應為無罪之判決，惟檢察官起訴書所載此部分之犯罪
    事實，與上開有罪之強制犯行有裁判上一罪之想像競合關係
    ，爰不另為無罪之諭知，併此敘明。
參、撤銷原判決之理由及對於其餘上訴理由之指駁
一、原審以被告犯罪事證明確，予以論罪科刑，固非無見。然查
    ：刑事審判旨在實現刑罰權之分配正義，故法院對於有罪之
    被告科刑，應符合罪刑相當之原則，使罰當其罪，此所以刑
    法第57條明定科刑時應審酌一切情狀，尤應注意該條所列10
    款事項以為科刑輕重之標準（最高法院106年度台上字第334
    7號判決意旨參照）。查被告於原審判決後，在本院審理期
    間，已與簡○宸以新臺幣（下同）30萬元達成和解，且已給
    付賠償完畢，有和解書、台新國際商業銀行存入憑條、上海
    商業儲蓄銀行匯出匯款申請書在卷可佐（見本院卷第115-11
    7頁），原判決對此未及審酌，逕予判處罪刑，稍有未當。
二、至檢察官上訴意旨略以：①就傷害罪不另為無罪諭知之部分
    ：原審勘驗中顯示簡○宸於拖拉過程中膝蓋、手臂因摩擦地
    面，因此受有紅腫瘀青之傷害為事理之當然，故可認被告強
    行拖拉造成簡○宸之傷勢，原審此部分認定未當；②就有罪部
    分：被告酒後未能克制自身慾望，簡○宸因本件身心受創，
    需至精神科就診、服用鎮定藥物，量刑顯有過輕等語。然：
　㈠證據之取捨與證據之證明力如何，均屬事實審法院得自由裁
    量、判斷之職權，茍其此項裁量、判斷，並不悖乎通常一般
    人日常生活經驗之定則或論理法則，又於判決內論敘其何以
    作此判斷之心證理由者，即不得任意指摘其為違法。茲原判
    決已詳敘就卷內證據調查之結果，而為綜合判斷、取捨，認
    檢察官所提前揭各項證據不足採為證明被告有其所指之傷害
    犯行，其得心證的理由已說明甚詳，且所為論斷從形式上觀
    察，亦難認有違背經驗法則、論理法則，或有其他違背法令
    之情形，自不容任意指為違法。且本件簡○宸亦自承：我從
    被告處返家的過程，均已無法記憶，我看監視器回放才知道
    自己還有去廁所，後來在自己床上醒來，家人告知我有在廁
    所吐了一地，直至109年6月21日下午9時，才對我自己的傷
    勢拍照等語（見偵字卷第66、68頁），是可知簡○宸就自被
    告住處返家過程毫無印象，以常情相衡，其因酒醉之程度而
    影響肢體協調、平衡之狀況，簡○宸自行返家過程中、下計
    程車後、是否另有跌倒、擦碰亦非無可能，甚且以簡○宸拍
    攝傷勢照片之時間，距離本件案發已有20小時，期間是否另
    有其他狀況產生傷勢，亦無法確認，是基於罪疑惟輕之原則
    ，尚難為不利於被告之認定。檢察官提起本件上訴，對原審
    依職權所為之證據取捨以及心證裁量，重為爭執，然並未進
    一步提出積極證據以實其說，仍不足以使本院對於被告產生
    此部分有罪之確信。本院認原審所為被告被訴傷害部分不另
    為無罪之諭知，並無不當，檢察官就此部分提起上訴，為無
    理由，應予駁回。
　㈡按刑事審判旨在實現刑罰權之分配的正義，故法院對有罪被
    告之科刑，應符合罪刑相當之原則，使輕重得宜，罰當其罪
    ，以契合社會之法律感情，此所以刑法第57條明定科刑時應
    審酌一切情狀，尤應注意該條所列10款事項以為科刑輕重之
    標準，俾使法院就個案之量刑，能斟酌至當。至於量刑輕重
    ，係屬事實審法院得依職權自由裁量之事項，苟其量刑已以
    行為人之責任為基礎，並斟酌刑法第57條各款所列情狀，而
    未逾越法定刑度或有濫用權限情事，即不得任意指為違法（
    最高法院75年度台上字第7033號判例、103 年度台上字第36
    號判決意旨參照）。原審既於判決理由欄內詳予說明其量刑
    基礎，且敘明係審酌前揭各項情狀，詳如前述，顯已斟酌刑
    法第57條各款事由，並基於刑罰目的性之考量、刑事政策之
    取向以及行為人刑罰感應力之衡量等因素而為刑之量定，且
    以行為人責任為基礎，未逾越法定刑度，亦無違背公平正義
    之精神，客觀上不生量刑明顯失出失入之裁量權濫用情形，
    核屬法院量刑職權之適法行使，難認有何不當而構成應撤銷
    之事由可言。且原審量刑時，業已說明衡酌檢察官上訴意旨
    中所指「簡○宸身心受創狀況」，是檢察官仍執此認量刑過
    輕之上訴為無理由，應予駁回。
三、被告上訴意旨另否認犯行云云，業經本院逐一論駁如前，雖
    無理由，惟其上訴另以倘認定其有罪，請審酌本件事後已與
    被害人達成和解且已為賠償給付等情，予以從輕量刑部分，
    則為有理由，已如前述，本院自應將原判決予以撤銷改判。
肆、本案之科刑
一、科刑：爰以行為人責任為基礎，審酌被告未能尊重簡○宸意
    願，於深夜強行環抱簡○宸往住處大門前拖拉，妨害簡○宸之
    人身自由情節不輕，然於本院審理中業與簡○宸達成和解的
    犯後態度，業如前述，並考量被告有工專畢業之學識，於營
    造公司擔任負責人，承攬建築工程，每月收入約有5、6萬元
    ，家境小康，父母年歲已高，家中尚有同居女友、一位就讀
    大學之兒子、已成年之女兒（見本院卷第139頁），且衡量
    被告其餘之犯罪動機、目的、犯罪時所受之刺激、犯罪之手
    段、犯人之生活狀況、品行、智識程度、犯人與被害人平日
    之關係、犯罪所生之危險或損害、犯罪後之態度等一切情狀
    ，量處如主文第二項所示之刑。
二、不為緩刑之諭知：至於被告及其辯護人於本院審理時雖併主
    張：請予宣告緩刑云云。惟按受2年以下有期徒刑、拘役或
    罰金之宣告，而未曾因故意犯罪受有期徒刑以上刑之宣告，
    認以暫不執行為適當者，得宣告2年以上5年以下之緩刑，其
    期間自裁判確定之日起算，刑法第74條第1項第1款固定有明
    文。但查被告於本案犯罪後，非但未能即時坦承犯行，猶窮
    盡手段掩飾，並於警詢、偵查及審理中多所辯詞，迄見本件
    監視錄影、檢察官舉證完足，復經原審判決逐一剖析論駁後
    ，猶上訴置辯，亦見其犯罪後仍心存僥倖，飾詞圖卸，不肯
    坦然接受處罰之情，本院衡酌全案，認尚無以暫不執行為適
    當之情形，故不併予宣告緩刑，特此敘明。
據上論斷，應依刑事訴訟法第369條第1項前段、第364條、第299
條第1項段，判決如主文。
本案經檢察官張嘉婷提起公訴，檢察官林聰良提起上訴，檢察官
柯怡如到庭執行職務
中　　華　　民　　國　　110 　年　　11　　月　　25　　日
                  刑事第十一庭  審判長法　官  張江澤
                                      法　官  章曉文
                                      法　官  郭惠玲
以上正本證明與原本無異。
本件被告不得上訴。
檢察官如不服本判決，應於收受送達後20日內向本院提出上訴書
狀，其未敘述上訴之理由者並得於提起上訴後20日內向本院補提
理由書（均須按他造當事人之人數附繕本）「切勿逕送上級法院
」。
                                      書記官  湯郁琪
中　　華　　民　　國　　110 　年　　11　　月　　25　　日
　　　　　　　　　　　
附錄本案論罪科刑法條全文：
中華民國刑法第304條
以強暴、脅迫使人行無義務之事或妨害人行使權利者，處 3 年
以下有期徒刑、拘役或 9 千元以下罰金。
前項之未遂犯罰之。